【裁判字號】    92,訴,1109
【裁判日期】    921231
【裁判案由】    違反期貨交易法
【裁判全文】
臺灣臺北地方法院刑事判決                        九十二年度訴字第一一０九號
    公  訴  人  臺灣臺北地方法院檢察署檢察官
    被      告  乙○○
    選任辯護人  楊宗儒  律師
    被      告  甲○○
                丁○○
                丙○○
右列被告等因違反期貨交易法案件，經檢察官提起公訴（九十二年度偵字第二八０五
號、第二八０六號、第二八０七號、第二八０九號），本院判決如左：
      主  文
乙○○共同未經許可，擅自經營期貨經理事業及期貨顧問事業，累犯，處有期徒刑肆
月。
甲○○、丁○○、丙○○共同未經許可，擅自經營期貨經理事業及期貨顧問事業，各
處有期徒刑月，均緩刑年。
扣案如附表所示之物均沒收。
      事  實
一、乙○○前於民國八十六年間因重利案件，經本於八十六年十二月十八日判處有期
    徒刑四月，嗣經台灣高等法院於八十七年四月十日撤銷改判有期徒刑四月，如易
    科罰金，以三百元折算一日，於八十七年六月二十二日易科罰金執行完畢。
二、乙○○、甲○○、丁○○及丙○○四人與吳世雄、毋民治、吳健雄（前開三人業
    經台灣高等法院判決，刻上訴最高法院審理中）、蔣志剛（另案審理）、闕雅萍
    、黃淑芬、香港籍成年男子陳可東及呂志波（前開四人未據起訴）基於共同犯意
    之聯絡，彼等均明知未經財政部證券暨期貨管理委員會許可並發給許可證照，不
    得經營期貨經理或顧問事業，由陳可東及呂志剛出資，吳世雄提供台北市○○路
    ○段一五五號七樓之場地，經營「統匯國際財務管理顧問有限公司」（下稱統匯
    公司），由陳可東、呂志剛、吳世雄統籌業務之決策；毋民治、乙○○則協助執
    行；蔣志剛則負責電腦軟體；丙○○負責人事組訓；闕雅萍、丁○○負責總機及
    收款之工作。陳可東、呂志波並僱請吳世雄之司機吳健雄擔任名義之負責人，並
    並在報紙刊登廣告徵求員工，於上址對於前來應徵不知前情之黃建棠、陳秀嬃、
    呂濟民、孟昭亮、許淑芬、胡枝霞、江采如、李鳳珍、劉秩齡、顏永進等人面試
    後，再由乙○○、甲○○、丙○○等人對於該等新進人員施予外匯買賣之操作、
    分析等訓練及解說期貨交易中之外匯保證金交易（即槓桿保證金契約）內容，並
    提供模擬帳號供新進人員操作，彼等並同時遊說新進人員繳交美金一萬元保證金
    開戶成為「美國WINTIME集團」客戶，由彼等代理WINTIME與客戶簽定外匯保證金
    買賣契約，約定操作滿一百口，始得取回本金與利潤，待客戶於繳交美金一萬元
    保證金開戶後，即可利用現場提供之電腦設備查詢外匯交易之即時報價資訊與線
    路圖及相關外匯技術分析資訊，以統匯公司現場提供之澳門直撥電話，向WINTIM
    E在澳門之分公司詢價、下單之經營期貨顧問事業行為，或委託盤房之闕雅萍、
    蘇熙祥等人員受客戶委託從臺灣輸入交易訊息至澳門代為下單之經營期貨經理事
    業行為，以美金為本位，買賣馬克、英磅、日幣、瑞士法郎、歐元等外幣，進行
    外匯保證金交易，每操作一口保證金美金一千元，由WINTIME公司收取手續費美
    金八十美元。嗣於八十七年七月十日為法務部調查局台北市調查處查獲，並扣得
    如附表所示吳世雄等人所有從事期貨顧問及經理事業所用之物。
三、案經臺灣高等法院檢察署發交臺灣臺北地方法院檢察署檢察官偵查起訴。
      理  由
一、訊據被告甲○○、丁○○、丙○○三人對前開犯罪事實均供承不諱；被告乙○○
    固不否認於前揭時、地，擔任統匯公司員工，惟辯稱：伊於八十七年二月間到統
    匯公司任職，期貨交易法還公布不到半年時間，所犯罪時間尚短，而且屬領薪階
    層，並非真正使告訴人受損害之人，只有從事影印並發放資料而已云云。經查：
（一）被告甲○○、蘇熙祥、丙○○等三人在統匯公司教導新進人員從事外匯買賣操
      作及分析，並解說期貨交易中之外匯保證金交易（即槓桿保證金契約）內容，
      或接受新進人員以現場電腦設備查詢外匯交易即時報價資訊與線路圖及相關外
      匯技術分析資訊，以統匯公司現場提供之澳門直撥電話，向WINTIME 在澳門之
      分公司詢價、下單，或受客戶委託從台灣輸入交易訊息至澳門代為下單，買賣
      馬克、英磅、日幣、瑞士法郎、歐元外幣等情，迭據被告甲○○、蘇熙祥、丙○○三人在本院八十八年度訴字第一０七九號案件及本院審理時供承在卷，經
      核與證人劉國香、陳秀嬃、胡枝霞、李鳳珍於前開案件證述情節相符（分見前
      開案件八十九年七月十三日、十二月五日、九十年六月十五日訊問筆錄），雖
      被告乙○○事後辯稱：伊原來英文名字叫JOJO，後來因有人同名就改叫FION，
      但伊只有發放資料，並未參與期貨事業行為云云，惟被告乙○○參與指導客戶
      投資外匯保證金交易行為一節，業據證人呂濟民於前開案件審理時證陳：伊於
      八十七年十一月初應徵統匯公司行政人員，由乙○○等主要幹部指導外匯保證
      金交易方式，伊投資六十八萬元參與外匯買賣等語，證人黃淑芬證陳：伊認識
      乙○○，她是經理等語，證人陳秀嬃、許淑青、胡枝霞均證稱：乙○○教伊等
      操作外匯等語，同案被告丁○○亦證陳：丙○○是組訓，乙○○（JOJO）是主
      管等語（見前開案件八十九年四月十八日、八月一日、十一月二十一日，九十
      年六月十五日訊問筆錄），且證人李鳳珍、陳秀嬃、胡枝霞及許淑青於本院審
      理時咸為相同證詞（見本院九十二年十一月二十八日訊問筆錄），足見被告乙○○前開辯詞，顯係卸責之詞，不足為採。
（二）按「本法所稱期貨交易，指依國內外期貨交易所或其他期貨市場之規則或實務
      ，從事衍生自商品、貨幣、有價證券、利率、指數或其他利益之下列契約之交
      易．．．四、槓桿保證金契約：指當事人約定，一方支付價金一定成數之款項
      或取得他方授與之一定信用額度，雙方於未來特定期間內，依約定方式結算差
      價或交付約定物之契約」，期貨交易法第三條第一項第四款定有明文。又所謂
      「外匯保證金交易」，係指一方於客戶與其簽約並繳付外幣保證金後，得隨時
      應客戶之請求，於保證金之數倍範圍內以自己之名義為客戶之計算，在外匯市
      場從事不同幣別間之即期或遠期買賣交易，此項交易不須實際交割，一般都在
      當日或到期前以反方向交易軋平而僅結算買賣差價；實務上客戶與銀行間所簽
      訂外匯保證金契約，均約定客戶得將契約延續至下一銀行營業日，且若契約自
      一銀行營業日延續至下一銀行營業日，則客戶由於契約延續之差價所獲致之損
      益，經銀行確定後，即存入客戶外幣保證金帳戶或自其中扣除，換言之，外匯
      保證金契約雖然得於當日平倉，惟客戶簽訂外匯保證金契約時，並不知何時會
      平倉（履行日不確定），得視匯率之變動而決定其平倉日，是該等契約實際上
      並無到期日，具有約定於未來時間履行契約之性質；此種契約具有以保證金交
      易、未來期間履約特性、每日結算損益之期貨交易特有之結算制度，並於店頭
      市場交易，符合期貨交易法期貨交易契約之槓桿保證金契約之要件。再者，為
      健全發展期貨市場，維護期貨秩序，並具體明確界定投資人及提供期貨服務者
      之權利義務，我國於八十六年三月二十六日公布施行期貨交易法，該法固係國
      內法，並允許國人於國外進行期貨交易，惟為避免期貨信託、經理、顧問或其
      他期貨服務事業從業人員之素質良莠不齊導致投資人鉅額虧損，立法將上開事
      業列為許可事業，如未經許可擅自經營者，課以刑事責任。而「期貨顧問事業
      」係指接受委任，對期貨交易有關事業提供研究分析意見或建議、發行有關交
      易之出版品、舉辦有關期貨交易之講習等；「期貨經理事業」係指從事全權委
      託期貨交易，全權委託包括接受特定人之委託以及向非特定人募集資金從事期
      貨交易，立法理由闡釋甚詳。從而以招攬客戶至海外開立美金帳戶，並提供場
      所設備及相關外匯資訊（如價位詢問），供客戶自行下單進行外幣保證金交易
      者，即屬經營期貨顧問事業；如以接受委託書並收取佣金或手續費等方式，代
      他人操作外幣保證金交易，即屬經營期貨經理事業，被告等四人未經主管機關
      許可，擅自在統匯公司提供場所設備及相關外匯資訊，供客戶自行下單進行外
      幣保證金交易，亦接受客戶委託代為下單操作外幣保證金交易，顯然未經許可
      ，擅自經營期貨經理事業、期貨顧問事業甚明。復有證人即曾在統匯公司從事
      外匯保證金交易之黃健棠、顏永進、孟昭亮、江采如、劉秩齡等人於警局或前
      開案件訊問陳述可參，並有請款單據、人員異動表、外匯買賣明細表、薪資表
      （內有被告乙○○資料）、人員報到資料、合約書、佣金計算分式表、公司人
      員資料（內有被告乙○○、丁○○、丙○○資料）、廣告費請款明細表（內有
      被告乙○○資料）、支出證明單、工作申請表（內有被告丁○○資料）、出勤
      表（內有被告四人資料）、下單錄音帶等在卷可證。是本件事證明確，被告乙○○、甲○○、丁○○、丙○○四人犯行洵堪認定。
二、核被告乙○○、甲○○、丁○○、丙○○等四人所為，均係犯期貨交易法第一百
    十二條第五款之未經許可，擅自經營期貨顧問及經理事業罪。被告乙○○、甲○○、丁○○、丙○○與吳健雄、毋民治、吳世雄、闕雅萍、黃淑芬、蔣志剛及香
    港籍成年男子陳可東、呂志波等人，有犯意聯絡及行為分擔，均為共同正犯。而
    被告乙○○、甲○○、丁○○、丙○○擅自經營期貨顧問及經理事業，其犯罪性
    質，應屬行為之繼續，即在放棄違法經營前，其犯罪之違法情狀仍繼續進行，應
    屬繼續犯實質上之一罪。又被告乙○○曾犯有如事實欄一所載之犯罪前科及執行
    情形，此有台灣高等法院被告全國前案紀錄表一份在卷可參，其於執行完畢後五
    年之內再犯有期徒刑以上本案之罪，為累犯，應依刑法第四十七條規定加重其刑
    。爰審酌被告乙○○、甲○○、丁○○、丙○○四人雖參與統匯公司之期貨經理
    及顧問業務，導致投資人鉅額虧損，然其等四人並非居於主導地位，在整個共犯
    結構體係屬較次要角色，且被告甲○○、丁○○、丙○○三人事後坦認犯行及犯
    後態度尚稱良好等情狀，分別量處如主文所示之刑。末查，被告甲○○、丁○○
    、丙○○未曾受有期徒刑以上刑之宣告，此有台灣高等法院被告全國前案紀錄表
    三份在卷可憑，本院認其等經此論罪科刑之教訓，應知所警惕而無再犯之虞，所
    宣告之刑以暫不執行為適當，爰均併宣告緩刑三年，以策自新。
三、扣案如附表所示之物，係共同被告四人與共犯吳世雄等人非法經營外匯保證金買
    賣時所用之物，且屬共犯吳世雄所有之物，應依刑法第三十八條第一項第二款規
    定均宣告沒收。
據上論斷，應依刑事訴訟法第二百九十九條第一項前段，期貨交易法第一百十二條第
五款，刑法第十一條前段、第二十八條、第四十七條、第七十四條第一款、第三十八
條第一項第二款，判決如主文。
本案經檢察官楊智綸到庭執行職務。
中      華      民      國    九十二    年     十二     月    三十一    日
                              臺灣臺北地方法院刑事第二庭
                                  審判長法官
                                        法官
                                        法官
右正本證明與原本無異。
如不服本判決，應於判決送達後十日內，向本院提出上訴狀。
                                      書記官  陳  靜  君
中      華      民      國    九十二    年     十二     月    三十一    日
附論罪科刑依據法條：
期貨交易法第一百十二條
有下列情事之一者，處七年以下有期徒刑，得併科新台幣三百萬元以下罰金：
一、未經許可，擅自經營期貨交易所或期貨交易所業務者。
二、未經許可，擅自經營期貨結算機構者。
三、違反第五十六條第一項之規定者。
四、未經許可，擅自經營槓桿交易商者。
五、未經許可，擅自經營期貨信託事業、期貨經理事業、期貨顧問事業或其他期貨服
    務事業者。
六、期貨信託事業違反第八十四條第一項規定募集期貨信託基金者。
七、違反第一百零六條、第一百零七條或第一百零八條第一項之規定者。
附表：
１．請款單據乙冊。
２．人員異動表乙冊。
３．外匯買賣明細表乙冊。
４．薪資表乙冊。
５．人員報到資料乙冊。
６．合約書乙份。
７．佣金計算分式表乙冊。
８．公司人員資料乙份。
９．廣告費請款明細表乙份。
９．支出證明單乙份。
１０．工作申請表乙份。
１１．出勤表乙份。
１２．下單錄音帶五捲。


司法院資訊處製作；財團法人民間司法改革基金會備份。
